臺灣高等法院臺南分院民事裁定
109年度重抗字第48號
抗  告  人  張秀琴  


上列抗告人因與相對人李鴻龍等聲請假扣押事件，對於中華民國
109年9月7日臺灣臺南地方法院所為裁定(109年度全事聲字第15
號)，提起抗告，本院裁定如下：
    主  文
原裁定廢棄，發回臺灣臺南地方法院。
    理  由
一、本件抗告意旨略以：伊於民國107年7月間委請相對人李鴻龍
    、李敏隆二人承攬施作翻修建築工程（下稱系爭工程），伊
    於李鴻龍、李敏隆要求下，將工程款匯入相對人劉金聰、李
    芃瑩名下之帳戶内，伊將全部工程款新臺幣（下同）17,306
    ,000元分次匯入劉金聰、李芃瑩帳戶後，李鴻龍即避匿無蹤
    ，李敏隆則否認有承攬系爭工程，系爭工程僅初步施作後即
    從109年1月起停工迄今，伊委請律師代為催告後，相對人均
    置之不理，伊欲訴請相對人為給付，惟恐有日後不能強制執
    行或甚難執行之虞，為保全將來強制執行，願供擔保以補釋
    明之不足，請准就相對人之財產於7,500,000元範圍内為假
    扣押。伊已補正律師函、匯款資料及聲請傳訊證人為釋明，
    且其釋明之程度應予減輕，惟原裁定仍駁回伊異議之聲請，
    尚有未洽，爰提出抗告，求予廢棄原裁定等語。   
二、按債權人就金錢請求或得易為金錢請求之請求，欲保全強制
    執行者，得聲請假扣押。假扣押非有日後不能強制執行或甚
    難執行之虞者，不得為之。請求及假扣押之原因應釋明之。
    前項釋明如有不足，而債權人陳明願供擔保或法院認為適當
    者，法院得定相當之擔保，命供擔保後為假扣押，為民事訴
    訟法第522條第1項、第523條第1項及第526條第1項、第2項
    所明定。又民事訴訟法第523條第1項所稱之「假扣押之原因
    」，雖不以債務人浪費財產、增加負擔或將其財產為不利益
    之處分，致達於無資力之狀態，或債務人移住遠方、逃匿無
    蹤或隱匿財產等積極作為之情形為限，但必以合於該條項所
    定「有日後不能強制執行或甚難執行之虞」之條件，始足稱
    之，其於債權人就金錢請求或得易為金錢請求之請求，經催
    告債務人為給付後，仍斷然堅決拒付之情形，尤須該債務人
    現存之既有財產，已瀕臨成為無資力之情形，或與債權人之
    債權相差懸殊，將無法或不足清償該債權，或債務人同時受
    多數債權人之追償，或債務人之財產已顯然不足清償債務者
    ，在一般社會之通念上，可認其將來有不能強制執行或甚難
    執行之虞，自得認其具有假扣押之原因。
三、經查，抗告人就相對人李鴻龍、李敏隆為金錢請求之原因，
    業據其提出現場照片、名片、支票、付款明細、現場施作配
    置圖、Line對話截圖等件，釋明其對相對人李鴻龍、李敏隆
    金錢請求之存在，堪認抗告人已就請求之原因為相當之釋明
    。至相對人劉金聰、李芃瑩部分，依抗告人提出之Line對話
    截圖、付款明細之內容觀之，已釋明抗告人確係將款項匯入
    劉金聰、李芃瑩名下所有之帳戶，且依抗告人聲請假扣押之
    事由觀之，其係主張遭相對人李鴻龍等4人所詐騙，並提出
    告訴狀為釋明，則抗告人是否不得依侵權行為或不當得利之
    請求權基礎對劉金聰、李芃瑩為請求，尚非無疑，原裁定逕
    認抗告人對劉金聰、李芃瑩就系爭工程無給付義務，故無金
    錢請求之原因等情，尚嫌速斷。又抗告人已提出律師發函催
    告返還工程款等內容之律師函為證，並聲請傳訊證人劉泓璋
    為釋明，主張相對人拒絕給付、已逃匿等情，則相對人於受
    催告為給付後，是否有斷然堅決拒付，及有無瀕臨成為無資
    力之情形，尚非無疑；且抗告人已提出付款明細，釋明其已
    將高額款項匯入劉金聰、李芃瑩之帳戶，則此部分如經劉金
    聰、李芃瑩提領，是否不能構成「有日後不能強制執行或甚
    難執行之虞」之要件，亦非無疑，而抗告人既已提出前揭律
    師函、付款明細等件及聲請傳訊證人劉泓璋為釋明，依前揭
    說明，縱認釋明有所不足，亦係以擔保補充釋明不足之問題
    ，尚非無釋明，且抗告人既已陳明願供擔保以代釋明之不足
    ，本件是否未符合前揭假扣押之要件，亦非無疑，原裁定逕
    以抗告人未釋明對劉金聰、李芃瑩之金錢請求及未釋明對相
    對人假扣押原因，而駁回抗告人假扣押之聲請，非無再研求
    之餘地，原法院未予究明，逕將抗告人之異議駁回，尚有未
    洽。抗告意旨求予廢棄，非無理由，爰將原裁定廢棄，發回
    原法院另為適法之處理。
四、據上論結，本件抗告為有理由，依民事訴訟法第492條，裁
    定如主文。
中　　華　　民　　國　　109 　年　　11　　月　　30　　日
                  民事第四庭    審判長法  官  翁金緞

                                      法  官  藍雅清

                                      法  官  黃義成
上為正本係照原本作成。
本裁定除以適用法規顯有錯誤為理由外，不得再抗告。如提再抗
告，應於收受送達後十日內向本院提出再抗告狀（須附繕本），
並繳納再抗告費新台幣一千元。提起再抗告應委任律師或具有律
師資格之人之委任狀；委任有律師資格者，另應附具律師資格證
書及釋明委任人與受任人有民事訴訟法第466條之1第1項但書或
第2項所定關係之釋明文書影本。
中　　華　　民　　國　　109 　年　　11　　月　　30　　日

                                      書記官  翁倩玉
　　　　　　　　　　　　　　　　　　　　
【附註】
民事訴訟法第495條之1第2項準用同法第466條之1第1、2項規定
：
⑴對於第二審判決上訴，上訴人應委任律師為訴訟代理人。但上
  訴人或其法定代理人具有律師資格者，不在此限。
⑵上訴人之配偶、三親等內之血親、二親等內之姻親，或上訴人
  為法人、中央或地方機關時，其所屬專任人員具有律師資格並
  經法院認為適當者，亦得為第三審訴訟代理人。民事訴訟法第
  466條之2第1項：上訴人無資力委任訴訟代理人者，得依訴訟
  救助之規定，聲請第三審法院為之選任律師為其訴訟代理人。